【裁判字號】    99,訴,248
【裁判日期】    990520
【裁判案由】    強盜
【裁判全文】
臺灣臺北地方法院刑事判決               99年度訴字第248號
公  訴  人  臺灣臺北地方法院檢察署檢察官
被      告  丁○○
            丙○○
共      同
指定辯護人  本院公設辯護人戊○○、甲○○
上列被告等因強盜案件，經檢察官提起公訴（九十九年度偵字第
一二○一號），本院判決如下：
    主    文
丁○○共同意圖為自己不法之所有，以強暴至使不能抗拒，而取
他人之物，處有期徒刑陸年；又共同意圖為自己不法之所有，以
強暴至使不能抗拒，而取他人之物，處有期徒刑陸年。應執行有
期徒刑捌年。
丙○○共同意圖為自己不法之所有，以強暴至使不能抗拒，而取
他人之物，處有期徒刑陸年；又共同意圖為自己不法之所有，以
強暴至使不能抗拒，而取他人之物，處有期徒刑陸年。應執行有
期徒刑捌年。
    犯罪事實
一、丁○○前於民國九十一年間因犯妨害性自主案件，經臺灣宜
    蘭地方法院於九十一年十二月十二日以九十一年度少連訴字
    第九號判決判處有期徒刑七年二月，於九十二年二月六日確
    定，於九十七年五月二日因縮短刑期假釋出監，假釋中付保
    護管束，保護管束至九十九年四月二十五日始縮刑期滿（不
    構成累犯）。丙○○前於九十八年間因犯公共危險罪，經臺
    灣宜蘭地方法院於九十八年七月十七日以九十八年度交簡字
    第六一○號判決判處有期徒刑三月，緩刑二年，於九十八年
    八月十四日確定（亦不構成累犯）。詎均猶不知悔悟，丁○○因缺錢花用，於九十九年一月一日下午四時許，在位在臺
    北縣永和市○○路、保平路口之臺北大眾捷運股份有限公司
    頂溪捷運站附近某處，與丙○○一同搭乘乙○○所駕駛，車
    牌號碼為二七二—ＬＤ號營業小客車，欲前往臺北縣烏來鄉
    烏來村某處，向其胞姐借貸金錢花用時，竟臨時起意，意圖
    為自己不法之所有，俟乙○○依其指示行駛至臺北縣烏來鄉
    ○○○路產業道路內某處時，丁○○以欲找尋其胞姊住處為
    由，要求乙○○先行停車後，即行下車在車輛前方步行，丙○○因無力支付計程車車資，亦以尿急為由下車，丁○○聽
    聞丙○○下車後，立即回頭步行並開啟上開乙○○駕駛之營
    業小客車左後車門，進入上開營業小客車後座，徒手自乙○○後方勒住乙○○頸項，而壓制住乙○○，並要求丙○○協
    助搜刮乙○○身上財物，丙○○聞言，旋即與丁○○共同基
    於為自己不法所有之犯意聯絡，下手搜取林建財身上財物；
    然因乙○○身處上開營業小客車駕駛座，丙○○搜刮財物不
    易，丁○○乃將乙○○拖出上開營業小客車外，徒手毆打乙○○，致使乙○○受有頭部外傷、腦震盪及臉部擦挫傷等傷
    害，丁○○、丙○○即以此強暴之手段，至乙○○不能抗拒
    ，任由丙○○搜刮乙○○放置在身上及車上所有之現金新臺
    幣（下同）四千三百元、皮夾一個（內有乙○○之中華民國
    國民身分證、中華民國交通部製發汽車駕駛執照及中華民國
    交通部汽車行車執照各一張）、全民健保卡一張、執業登記
    證一張及ＬＧ廠牌ＫＰ○○型行動電話一具（內含有行動電
    話門號0000000000號ＳＩＭ一張）等財物。丁○○、丙○○於得手後，為求順利脫身，丁○○乃要求乙○○
    褪去身上衣物至僅著內褲，丙○○則在旁將上開營業小客車
    調頭，俟丁○○上車後，即由丙○○駕駛上開營業小客車一
    同逃離現場。嗣丁○○、丙○○於行經臺北縣烏來鄉○○路
    ○段寶島巷二弄口處時，因見路邊有公車站牌，即將上開營
    業小客車棄置於路邊後，前往臺北縣新店市○○路○段下龜
    山橋頭處，轉乘新店客運公車逃逸，並將得手之財物朋分花
    用。
二、丁○○、丙○○食髓知味，於翌日（即九十九年一月二日）
    一同將上開得手之現金花用至僅餘三百五十元後，另共同基
    於意圖為自己不法所有之犯意聯絡，於該日下午五時二十分
    許，在臺北市○○區○○路、太原路口某處，以營業小客車
    司機駕駛為目標，隨機挑選並搭乘己○○所駕駛，車牌號碼
    為○九一—Ｂ八號營業小客車，由丁○○佯稱欲前往臺北縣
    新店市花園新城某處土雞城，俟於同日下午六時十分許，己○○駕駛前開營業小客車行駛至臺北縣新店市○○路一二八
    號前，丙○○以尿急為由要求己○○停車，丙○○下車後，
    丁○○旋即在上開營業小客車後座，徒手自己○○後方勒住
    其頸項，並以拳頭毆打己○○臉部，丁○○、丙○○即以此
    強暴之手段，至己○○不能抗拒，任由丙○○開啟上開營業
    小客車左前車門，強取其身上及車上所有之ＴＥＬＵＸ廠牌
    手錶一只、ＵＫ  ＰＯＬＯ廠牌之黑色背包一個〔（內含皮
    夾三個（內有現金七百元）、陳重彬之中華民國交通部製發
    汽車駕駛執照一張、己○○之中華民國國民身分證、中華民
    國交通部製發汽車駕駛執照各一張、中華民國交通部汽車行
    車執照一張、中華郵政股份有限公司存簿一本〕及現金三、
    四千元，並任由丁○○強取其所有之ＡＮＹ  ＣＡＬＬ行動
    電話一具（內含有行動電話門號0000000000號Ｓ
    ＩＭ一張）等財物。丁○○、丙○○於得手後，為求順利脫
    身，丁○○亦要求己○○褪去外褲，丙○○則在旁將上開營
    業小客車調頭準備逃離，俟丁○○上車後，即由較熟悉該區
    地形之丁○○駕駛上開營業小客車一同逃離現場。嗣丁○○
    、丙○○於行經臺北縣新店市○○路附近，適有警方臨檢，
    丁○○為掩飾犯行即加速駛離，然因斯時道路車行壅塞，丁○○、丙○○二人即棄車逃逸，嗣於同日晚上六時五十二分
    許，在臺北縣新店市○○路三三巷五號前，經警圍捕到案，
    並在丙○○身上扣得現金三百五十元、ＴＥＬＵＸ廠牌手錶
    一只及皮夾一個，且在當場扣得ＵＫ  ＰＯＬＯ廠牌之黑色
    背包一個〔內含皮夾三個（內有現金七百元）、陳重彬之中
    華民國交通部製發汽車駕駛執照一張、己○○之中華民國國
    民身分證、中華民國交通部製發汽車駕駛執照各一張、中華
    民國交通部汽車行車執照一張、中華郵政股份有限公司存簿
    一本及ＡＮＹ  ＣＡＬＬ行動電話一具（內含有行動電話門
    號0000000000號ＳＩＭ一張）〕，始查知上情。
三、案經乙○○、己○○訴由臺北縣政府警察局新店分局報請臺
    灣臺北地方法院檢察署檢察官偵查起訴。
    理    由
壹、證據能力部分：
  一、查本件被告丁○○、丙○○所為不利於己之陳述，均無出
      於強暴、脅迫、利誘、詐欺、疲勞訊問、違法羈押或其他
      不正之方法，亦均非違反法定障礙事由經過期間不得訊問
      或告知義務之規定而為，依刑事訴訟法第一百五十六條第
      一項、第一百五十八條之二規定，應認其均有證據能力。
  二、次按被告以外之人於偵查中向檢察官所為之陳述，除顯有
      不可信之情況者外，得為證據，刑事訴訟法第一百五十九
      條之一第二項定有明文。經查，被告丁○○、丙○○、告
      訴人乙○○、己○○於九十九年一月八日、十八日偵查中
      分別以證人身分具結向檢察官所為之證述，均查無任何顯
      不可信之情況，依刑事訴訟法第一百五十九條之一第二項
      規定，自均得為證據。
  三、復按被告以外之人於審判外之言詞或書面陳述，除法律有
      規定者外，不得作為證據。被告以外之人於審判外之陳述
      ，雖不符前四條之規定，而經當事人於審判程序同意做為
      證據，法院審酌該言詞陳述或書面陳述作成時之情況，認
      為適當者，亦得為證據。當事人、代理人或辯護人於法院
      調查證據時，知有刑事訴訟法第一百五十九條第一項不得
      為證據之情形，而未於言詞辯論終結前聲明異議者，視為
      有前項之同意，刑事訴訟法第一百五十九條第一項、第一
      百五十九條之五分別定有明文。查，本案所據以認定事實
      之證據，部分屬傳聞證據，惟檢察官、被告丁○○、丙○○及其等指定辯護人均未於本院言詞辯論終結前聲明異議
      ，本院審酌該等言詞或書面陳述作成之情況，並無非出於
      任意性或不正取供，或違法或不當情事，且客觀上亦無不
      可信之情況，堪認為適當，依刑事訴訟法第一百五十九條
      之五第二項規定，均得作為證據，先予敘明。
貳、實體部分：
  一、訊據被告丁○○、丙○○對於前開強盜等犯行坦承不諱，
      惟被告丁○○對於犯罪事實一（二）所示強盜犯行部分陳
      稱：伊記得伊沒有拿到己○○的現金，拿到的也都交出來
      了，因為做的最後一件，伊等都老實的交給警方處理了，
      己○○也沒有那麼多錢云云；被告丙○○對於犯罪事實一
      （二）所示強盜犯行部分則陳稱：當時的錢包是伊拿的，
      伊記得裡面的錢沒有己○○說的這麼多，伊記得裡面只有
      幾百元，伊都全數交給警方了云云。經查：
  （一）前開犯罪事實，業據被告丁○○、丙○○於警詢、偵查
        及本院審理時坦承不諱，核與告訴人乙○○、己○○於
        警詢及偵查時指訴情節大致相符，並有臺北縣政府警察
        局新店分局扣押筆錄、臺北縣政府警察局新店分局扣押
        物品目錄表、贓物認領保管單、行政院衛生署雙和醫院
        診斷證明書（乙種）、照片、臺北縣政府警察局九十八
        年一月二十八日北縣警鑑字第○九九○○一六二六五號
        函發新店分局轄內二七二—ＬＤ、○九一—Ｂ八號營小
        客現場勘察報告（含臺北縣政府警察局新店分局轄內二
        七二—ＬＤ、○九一—Ｂ八號營小客現場勘察報告、新
        店分局轄內二七二—ＬＤ、○九一—Ｂ八號營小客車遭
        強盜案勘察照片、現場勘察採證同意書、勘察採證同意
        書、證物清單、刑事案件證物採驗紀錄表、臺北縣政府
        警察局九十九年一月二十八日北縣警鑑字第○九九○○
        一五八五八號鑑驗書）、本院勘驗筆錄、監視錄影光碟
        及其翻拍照片等件附卷可稽，足認被告丁○○、丙○○
        任意性自白核與事實相符，應堪採信。
  （二）被告丁○○對於犯罪事實一（二）所示強盜犯行部分固
        陳稱：因為做的最後一件，伊等拿到的都老實的交給警
        方處理了，告訴人己○○也沒有那麼多錢云云；被告丙○○對於此部分亦陳稱：當時的錢包是伊拿的，伊記得
        裡面的錢沒有己○○說的這麼多，伊記得裡面只有幾百
        元，伊都全數交給警方了云云。惟查，告訴人己○○於
        九十九年一月一日警詢時先指稱：伊遭犯嫌丁○○、丙○○二人強盜損失的財物為計程車上的零錢六百元、二
        張紙鈔一千元、一張紙鈔五百元，至於背包內的皮夾三
        個（內有七百元）、遭搶的手錶（廠牌ＴＥＬＵＸ）一
        只、手機（黑色、ＡＮＹ  ＣＡＬＬ）一支、郵局存簿
        一本、身分證件等物都在背包裡面找到，所以損失現金
        共計三千一百元等語；復於九十九年一月十八日偵查中
        證稱：伊一共被搶大約三千多元，伊的袋子是在安坑派
        出所拿回來但裡面的四千多元只剩下七百十元，所以伊
        大約被搶三千多元；因為當天伊剛好要去車行繳車資，
        所以伊記得身上多少錢，伊的七百十元是放在另一個小
        皮包裡，和其他大鈔是分開放的等語；再於本院九十九
        年四月二十日審判期日中以證人身分到庭證稱：伊在九
        十九年一月二日當天被丁○○、丙○○兩人搶走財物，
        那天找回來的只找到七百十元，剩下的三、四千元都不
        見了，伊被搶的現金差不多就是四千元左右；時間這麼
        久，伊忘記到底是三千八百元，還是四千三百元，但伊
        記得伊那天要繳車租，所以口袋有四千多元，放在背包
        的是兩張五百元、三張一千元，伊等開計程車，口袋內
        不可能只放找到的七百多元，有可能是伊袋子口沒有封
        起來，他們邊跑邊掉也有可能等語。本件員警於查獲被
        告丁○○、丙○○時，當場在告訴人己○○所有背包內
        僅扣得七百元一節，固有臺北縣政府警察局新店分局扣
        押筆錄及臺北縣政府警察局新店分局扣押物品目錄表等
        件可參，然此與一般計程車駕駛為營運需要，車上大多
        會準備零錢以供找零之經驗法則不合，且本案不能排除
        被告丁○○、丙○○於強盜告訴人己○○財物後之逃逸
        過程中，逸失部分強盜款項，而對於渠等強盜所得款項
        有所誤認之可能，是告訴人己○○前開證述尚堪採信。
  （三）綜上所述，本件事證明確，被告丁○○、丙○○犯行均
        洵堪認定，應均依法論科。
  二、論罪科刑部分：
  （一）核被告丁○○、丙○○所為，均係犯刑法第三百二十八
        條第一項之普通強盜罪。被告丁○○、丙○○二人就前
        開普通強盜犯行，均有犯意聯絡及行為分擔，皆為共同
        正犯。又被告丁○○、丙○○所犯前開普通強盜二罪，
        犯意各別，行為互殊，應分論併罰。
  （二）按犯強盜罪，於實施強暴行為之過程中，如別無傷害之
        故意，僅因拉扯致被害人受有傷害，乃施強暴之當然結
        果，固不另論傷害罪；然因強盜罪非以傷害人之身體為
        當然之手段，若另具有傷害犯意且發生傷害之結果，自
        應另負傷害罪責。本案被告丁○○、丙○○前開所為，
        固造成告訴人乙○○受有頭部外傷、腦震盪及臉部擦挫
        傷等傷害結果，然此係被告丁○○、丙○○為達強盜目
        的而實施強盜行為之當然結果，尚難認被告另有傷害之
        故意，自不另論以傷害罪，附此敘明。
  （三）復按刑法第六十二條所稱之發覺犯罪事實，祇須有偵查
        犯罪職權之公務員，已知該犯罪事實之梗概為已足，無
        須確知該犯罪事實之真實內容為必要；而所知之人犯，
        亦僅須有確切之根據，可為合理之懷疑，即為犯罪業已
        發覺，不以確知其人為該犯罪之真兇無訛為必要，最高
        法院九十六年度臺上字第五八七七號著有判決要旨參照
        。又按刑法第六十二所謂發覺，並非以有偵查犯罪權之
        機關或人員確知其人犯罪無誤為必要，有確切之根據得
        為合理之可疑，而對犯罪行為人發生嫌疑時，即得謂為
        已發覺，最高法院九十四年度臺上字第七三八五號著有
        判決要旨參照。經查，證人即臺北縣政府警察局新店分
        局偵查隊員警庚○○於本院九十九年四月二十九日審判
        期日中到庭結證稱：他們（指被告丁○○、丙○○）搶
        完計程車就丟棄在新店市○○路○段寶島巷內，因為巷
        口有監視器，伊等在九十九年一月一日晚上十時左右有
        調影像出來，就已經看到兩名被告的影像，只是那時候
        不知道他們的身分，到了九十九年一月二日下午五點，
        該二名被告又搶了第二件的時候隨即被警察查獲，派出
        所先到現場已經逮捕二人，伊趕到現場帶回派出所偵訊
        的時候，有拿一月一日的寶島巷影帶出來，一看他們的
        穿著都與第二天被查獲時的一模一樣，伊就知道他們就
        是一月一日乙○○搶案的犯嫌，所以伊在訊問、製作被
        告丁○○、丙○○筆錄前就知道被告丁○○、丙○○涉
        嫌九十九年一月一日乙○○遭搶案等語明確，是應認本
        案於被告丁○○九十九年一月三日上午十一時許、被告
        丙○○九十九年一月三日下午一時許製作警詢筆錄時分
        別供出渠等涉犯犯罪事實一（一）強盜犯行前，該有偵
        查犯罪職權之員警即證人庚○○已依據現場監視錄影設
        備攝得之影像，有確切根據得合理嫌疑被告丁○○、丙○○為本按犯罪事實一（一）強盜犯行之犯罪行為人，
        即已發覺被告丁○○、丙○○前開強盜犯行，是被告丁○○、丙○○雖分別於警詢時有自承涉犯犯罪事實一（
        一）強盜犯行之行為，惟均無自首規定之適用，附此敘
        明。
  （四）爰分別審酌被告丁○○前有妨害性自主前科，被告丙○○則有公共危險前科，素行均不佳，竟猶不思悔悟，年
        輕力壯，不思以正當途徑賺取所得，僅因缺錢花用，再
        為本案普通強盜等犯行，造成告訴人乙○○、己○○身
        心及財產上受有傷害，所生危害非輕，惟被告丁○○、
        丙○○犯罪後均坦承犯行，態度尚可，教育程度均為國
        中畢業，兼衡其等犯罪之動機、目的、情節及手段等一
        切情狀，就其所犯各罪，分別量處如主文所示之刑，並
        定其應執行之刑，以資懲儆。
  （五）又扣案之皮夾一個，並非被告丁○○、丙○○供本件犯
        罪所用之物；另原扣案之現金三百五十元、ＴＥＬＵＸ
        廠牌手錶一只及ＵＫ  ＰＯＬＯ廠牌之黑色背包一個〔
        內含皮夾三個（內有現金七百元）、陳重彬之中華民國
        交通部製發汽車駕駛執照一張、己○○之中華民國國民
        身分證、中華民國交通部製發汽車駕駛執照各一張、中
        華民國交通部汽車行車執照一張、中華郵政股份有限公
        司存簿一本及ＡＮＹＣＡＬＬ行動電話一具（內含有行
        動電話門號0000000000號ＳＩＭ一張）〕，
        均已分別發還告訴人乙○○、己○○，爰均不另為沒收
        之諭知，併予敘明。
據上論斷，應依刑事訴訟法第二百九十九條第一項前段，刑法第
二十八條、第三百二十八條第一項、第五十一條第五款，判決如
主文。
本件經檢察官申心蓓到庭執行職務
中    華    民    國    99    年    5     月    20    日
                    臺灣臺北地方法院刑事第六庭
                        審判長法  官  張永宏
                              法  官  林孟皇
                              法  官  雷淑雯
以上正本證明與原本無異。
如不服本判決應於收受送達後十日內向本院提出上訴書狀，並應
敘述具體理由；其未敘述上訴理由者，應於上訴期間屆滿後二十
日內向本院補提理由書（均須按他造當事人之人數附繕本）「切
勿逕送上級法院」。告訴人或被害人如對於本判決不服者，應具
備理由請求檢察官上訴，其上訴期間之計算係以檢察官收受判決
正本之日期為準。
                              書記官  胡詩唯
中    華    民    國    99    年    5     月    20    日
附錄本案論罪科刑法條全文
刑法第三百二十八條
意圖為自己或第三人不法之所有，以強暴、脅迫、藥劑、催眠術
或他法，至使不能抗拒，而取他人之物或使其交付者，為強盜罪
，處五年以上有期徒刑。
以前項方法得財產上不法之利益或使第三人得之者，亦同。
犯強盜罪因而致人於死者，處死刑、無期徒刑或十年以上有期徒
刑；致重傷者，處無期徒刑或七年以上有期徒刑。
第一項及第二項之未遂犯罰之。
預備犯強盜罪者，處一年以下有期徒刑、拘役或三千元以下罰金
。
刑法第三百三十條犯強盜罪而有第三百二十一條第一項各款情
形之一者，處七年以上有期徒刑。前項之未遂犯罰之。

司法院資訊處製作；財團法人民間司法改革基金會備份。
